【裁判字號】    95,簡上,208
【裁判日期】    950822
【裁判案由】    違反動產擔保交易法
【裁判全文】
臺灣高雄地方法院刑事判決             95年度簡上字第208號
上  訴  人  臺灣高雄地方法院檢察署檢察官
被      告  甲○○
上列上訴人因被告違反動產擔保交易案件，不服本院高雄簡易庭
94年度簡字第7166號，中華民國94年12月9 日第一審刑事簡易判
決（臺灣高雄地方法院檢察署檢察官聲請簡易判決處刑案號：94
年度偵字第22390 號），提起上訴及移送併辦（95年度偵字第32
31號），本院管轄之第二審合議庭以簡式審判程序判決如下：
    主  文
原判決撤銷。
甲○○連續動產擔保交易之債務人，意圖不法之利益，將標的物
出質，致生損害於債權人，處有期徒刑伍月，如易科罰金，以銀
元佰元即新臺幣玖佰元折算壹日。
    事  實
一、甲○○基於意圖為自己不法利益之概括犯意，連續為下列行
    為：
(一)、於民國93年12月8 日，向建華商業銀行股份有限公司（下稱
    建華銀行）借款新臺幣（下同）320,000 元，並以週年利率
    百分之9 計息，復依動產擔保交易法所規定之動產抵押方式
    ，將車牌號碼3625-MB 號自用小客車設定動產抵押予建華銀
    行，用以擔保上開借款債務，而為動產擔保交易之債務人。
    雙方約定扣除頭期款5,563 元後，其餘借款（含利息）自94
    年1 月23日起至97年12月23日止，以每月為1 期，共分48期
    ，每期償付7,963 元；並約定上開車輛放置地點為高雄市前
    鎮區○○○路1332巷42號，且非經建華銀行同意，並辦理動
    產抵押變更登記者，不得遷移、出質。詎料甲○○僅繳付頭
    期款5,563 元後，自94年1 月23日起即未繼續依約繳款，且
    旋意圖不法之利益，於94年2 月間某日，將該車輛設質予位
    於臺北縣林口鎮「長榮當鋪」，借款120,000 元，致建華銀
    行追索無著，而無法立即占有上開車輛出、拍賣取償，因此
    受有314,437元之債權未能受償之損害。
(二)、於93年12月16日，向允揚企業股份有限公司（下稱允揚公司
    ，原福灣企業股份有限公司）借款761,815 元，並依動產擔
    保交易法所規定之動產抵押方式，將車牌號碼2675-MB 號自
    用小客車設定動產抵押予福灣公司，用以擔保上開借款債務
    ，而為動產擔保交易之債務人。甲○○依約應自94年1 月16
    日起至96年12月16日止，以每月為1 期，共分36期，前35期
    每期償付10,415元，第36期須償付397,280 元；並約定上開
    車輛放置地點為高雄市前鎮區○○○路1332巷42號，在貸款
    未付清前，標的物僅得依約使用，不得遷移、出質。詎料甲
    ○○僅依約償付頭期款及第1 期之分期款後，自94年2 月16
    日起即未繼續依約繳款，且意圖不法之利益，已於94 年1月
    間某日，將該車輛設質予位於臺北縣林口鎮「長榮當鋪」，
    借款250,000 元，致允揚銀行追索無著，而無以立即占有上
    開車輛出、拍賣取償，因此受有751,400 元之債權未能受償
    之損害。
二、案經建華銀行、允揚公司訴由臺灣高雄地方法院檢察署檢察
    官偵查並聲請簡易判決處刑暨移送併辦。
    理  由
一、本件被告甲○○所犯係死刑、無期徒刑、最輕本刑為3 年以
    上有期徒刑以外之罪，被告於審判程序中就被訴事實為有罪
    之陳述，經本院告知簡式審判程序之旨，並聽取公訴人及被
    告之意見後，合議庭裁定進行簡式審判程序，合先敘明。
二、上揭犯罪事實，業據被告甲○○於本院審理中坦承不諱，核
    與建華銀行代理人許立正於警詢中指述之情節相符，復有建
    華銀行貸款申請書、同意書、車輛動產抵押借款契約書、付
    款記錄查詢、貸款暨動產抵押契約書、訪查照片4 幀、允揚
    公司附條件買賣合約、訪視客戶記錄汽車新領牌照登記書、
    高雄市監理處動產擔保交易登記證明書附卷可參，被告之自
    白核與事實相符，堪予採信，本件事證明確，被告犯行堪以
    認定。
三、查被告行為後，如附表所示之相關法律均業經變更，並均於
    95年7 月1 日生效施行，玆經整體比較結果，裁判時法並未
    較為有利，從而依刑法第2 條第1 項前段規定，自應適用各
    該行為時法，亦即修正前刑法規定至明。被告為動產擔保交
    易之債務人，將標的物出質，使債權人無從追索車輛，致債
    權之保全受有損害，核其所為，均係犯動產擔保交易法第38
    條之意圖不法利益，將標的物出質，致生損害於債權人罪。
    被告先後2 次犯行，時間緊接，方法相同，觸犯構成要件相
    同之罪名，顯係基於概括犯意反覆為之，應依連續犯規定，
    論以一罪，並依法加重其刑。檢察官就被告所為將2675-MB
    號自小客車出質，致生損害於債權人允揚公司犯行部分，以
    95年度偵字第3231號函送本院併案審理，此部分犯行與檢察
    官聲請簡易判決處刑部分，具有連續犯之裁判上一罪關係，
    已如上述，本院自應一併予以審理。
四、原審以被告罪證明確，並予論罪科刑，固非無見，惟原審未
    及就被告所為上揭將2675-MB 號自小客車出質，致生損害於
    債權人允揚公司犯行部分予以審理，容有未洽，檢察官據此
    提起上訴指摘原判決不當，為有理由，自應由本院予以撤銷
    改判。爰審酌被告無錢繳納貸款，不思與債權人商討還款事
    宜，卻先後將車輛出質予當舖，犯後又未能與債權人達成和
    解，確有不是，然念其犯後坦承犯行，尚知悔悟等一切情狀
    ，量處如主文所示之刑，並諭知易科罰金之折算標準。
據上論斷，應依刑事訴訟法第455 條之1 第1 項、第3 項、第36
9 條第1 項前段、第364 條、第299 條第1 項前段、第273 條之
1 第1 項，動產擔保交易法第38條，刑法第2 條第1 項前段、第
11條、修正前刑法第56條、第41條第1 項前段，罰金罰鍰提高標
準條例第1 條前段，修正前罰金罰鍰提高標準條例第2 條，現行
法規所定貨幣單位折算新臺幣條例第2 條，判決如主文。
案經檢察官王百玄到庭執行職務。
中    華    民    國    95    年    8     月    22    日
                  刑事第十五庭  審判長法  官    唐照明
                                      法  官    呂憲雄
                                      法  官    陳筱蓉
以上正本證明與原本無異。
不得上訴。
中    華    民    國    95    年    8     月    22    日
                                      書記官    林麗文
附表：
┌──────┬─────────────┬─────────────┬───────┬────┐
│相關變更條文│行為時法（下稱舊法）之內容│裁判時法（下稱新法）之內容│比  較  理  由│備    註│
├──────┼─────────────┼─────────────┼───────┼────┤
│【罰金刑貨幣│依法律應處罰金、罰鍰者，就│中華民國94年1 月7 日法修正│刑法之貨幣單位│經按現行│
│單位之變更】│其原定數額得提高為2 倍至10│施行後，刑法分則編所定罰金│由「元（指銀元│法規所定│
│罰金罰鍰提高│倍（刑法乃係定明10倍）。第│之貨幣單位為新臺幣。94年1 │）」變更為「新│貨幣單位│
│標準條例第1 │1 條所定得提高倍數之規定，│月7 日刑法修正時，刑法分則│臺幣」，且刑法│折算新臺│
│條前段、第5 │於本條例修正後制定之法律，│編未修正之條文定有罰金者，│分則之罰金數額│幣標準條│
│條→刑法施行│不適用之；本條例修正前公布│自94年1 月7 日刑法修正施行│，亦視該分則先│例第2 條│
│法第1 之1條 │之法律，於本條例修正後修正│後，就其所定數額提高為30倍│前曾修正與否，│之規定折│
│第1 項、第2 │其罰金罰鍰數額或法律經全部│。但72年6 月26日至94年1 月│而分別提高3 或│算後等值│
│項          │修正而其罰金罰鍰數額未予變│7 日新增或修正之條文，就其│30倍。        │，是以新│
│            │更者，亦同。              │所定數額提高為3 倍。      │              │法並未較│
│            │                          │                          │              │有利。  │
├──────┼─────────────┼─────────────┼───────┼────┤
│刑法第33條第│罰金：（銀元）1 元以上。  │罰金：新臺幣1000元以上…。│罰金刑之下限，│舊法有利│
│5 款：罰金刑│                          │                          │由銀元10元（亦│        │
│下限變更    │                          │                          │經提高）即新臺│        │
│            │                          │                          │幣30元，提高為│        │
│            │                          │                          │新臺幣1000元  │        │
├──────┼─────────────┼─────────────┼───────┼────┤
│ 【連續犯】 │第56條：連續數行為而犯同一│（刪除）                  │新法刪除連續犯│被告先後│
│            │之罪名者，以一罪論。但得加│                          │之規定。      │多次之犯│
│            │重其刑至2 分之1 。        │                          │              │行，依新│
│            │                          │                          │              │法須分論│
│            │                          │                          │              │併罰，依│
│            │                          │                          │              │舊法則僅│
│            │                          │                          │              │論一罪，│
│            │                          │                          │              │是舊法有│
│            │                          │                          │              │利。    │
├──────┼─────────────┼─────────────┼───────┼────┤
│【易科罰金折│犯最重本刑為5 年以下有期徒│犯最重本刑為5 年以下有期徒│易科罰金折算標│舊法有利│
│算標準變更】│刑以下之刑之罪，而受6 個月│刑以下之刑之罪，而受6 個月│準由銀元300 元│        │
│修正前刑法第│以下有期徒刑或拘役之宣告…│以下有期徒刑或拘役之宣告者│即新臺幣900 元│        │
│41條第1 項前│得以（銀元，下同）1 元以上│，得以新臺幣1000元、2000元│，提高為以新臺│        │
│段、修正前罰│3 元以下折算1 日，易科罰金│或3000元折算1 日，易科罰金│幣1000元、2000│        │
│金罰鍰提高標│。依刑法第41條易科罰金…就│。                        │元或3000元折算│        │
│準條例第2 條│其原定數額提高為100 倍折算│                          │1日           │        │
│→現行刑法第│1 日；法律所定罰金數額未依│                          │              │        │
│41條第1 項前│本條例提高倍數，或其處罰法│                          │              │        │
│段          │條無罰金刑之規定者，亦同。│                          │              │        │
└──────┴─────────────┴─────────────┴───────┴────┘
附錄本案論罪科刑法條全文：
動產擔保交易法第38條
動產擔保交易之債務人，意圖不法之利益，將標的物遷移、出賣
、出質、移轉、抵押或為其他處分，致生損害於債權人者，處3
年以下有期徒刑、拘役或科或併科6000元以下之罰金。


司法院資訊處製作；財團法人民間司法改革基金會備份。
